臺灣桃園地方法院民事裁定　　　　　　 99年度監宣字第324號
聲　請　人　莊煇宏
聲　請　人　鐘純珠
相　對　人　莊麗華
上列當事人間聲請監護宣告事件，本院裁定如下：
    主  文
宣告莊麗華（女、民國○○年○○月○○日生、身分證統一編號：
Ｚ000000000號）為受輔助宣告之人。
選定莊煇宏（男、民國○○年○○月○○日生、身分證統一編號：
Ｚ000000000號）為受輔助宣告人之輔助人。
指定鐘純珠（女，民國○○年○○月○○日生，身分證統一編號：
Ｚ000000000號）為會同開具財產清冊之人。
聲請程序費用由受輔助宣告人負擔。
    理  由
一、按對於因精神障礙或其他心智缺陷，致其為意思表示或受意
    思表示，或辨識其意思表示效果之能力，顯有不足者，法院
    得因本人、配偶、4 親等內之親屬、最近1 年有同居事實之
    其他親屬、檢察官、主管機關或社會福利機構之聲請，為輔
    助之宣告，民法第15條之1 第1 項定有明文。再按受輔助宣
    告之人，應置輔助人，民法第1113條之1 第1 項定有明文。
    又法院為輔助之宣告時，應依職權就配偶、四親等內之親屬
    、最近一年有同居事實之其他親屬、主管機關、社會福利機
    構或其他適當之人選定一人或數人為輔助人，並同時指定會
    同開具財產清冊之人；法院為選定輔助人前，得命主管機關
    或社會福利機構進行訪視，提出調查報告及建議；法院選定
    輔助人時，應依受輔助宣告之人之最佳利益，優先考量受輔
    助宣告之人之意見，審酌一切情狀，並注意下列事項：（一
    ）受輔助宣告之人之身心狀態與生活及財產狀況。（二）受
    輔助宣告之人與其配偶、子女或其他共同生活之人間之情感
    狀況。（三）輔助人之職業、經歷、意見及其與受輔助宣告
    之人之利害關係。（四）法人為輔助人時，其事業之種類與
    內容，法人及其代表人與受監護宣告之人之利害關係，此觀
    民法第1113條之1第2項準用同法第第1111條第1項、第2項、
    第1111條之1規定甚明。又民事訴訟法第604條第1項規定，
    監護宣告之裁定，應同時選定監護人及指定會同開具財產清
    冊之人，並附理由。上開規定，於輔助宣告聲請事件準用之
    ，民事訴訟法第624條之1第3項亦定有明文。
二、本件聲請意旨略以：聲請人莊煇宏、鐘純珠為相對人莊麗華
    之父母，相對人於民國95年02月09日經鑑定為中度慢性精神
    病患者，為意思表示或受意思表示，或辨識其意思表示效果
    之能力，顯有不足，聲請人聲請對於相對人為輔助之宣告，
    並由聲請人莊煇宏任受輔助宣告人之輔助人，由聲請人鐘純
    珠任會同開具財產清冊之人等語。
三、經查，聲請人莊煇宏、鐘純珠主張之事實，業經其提出身分
    證、身心障礙手冊、全民健康保險證明卡（以上皆為影本）
    等件為證，核屬相符，且經本院依職權前往相對人居處勘驗
    相對人之精神狀況，並於鑑定人邱瑞祥醫師前訊問相對人，
    相對人對於法官之問話，除認得其母親外，皆表示不知道；
    另訊據鑑定人邱瑞祥醫師稱以：個案為精神耗弱，其餘詳如
    鑑定報告等語（均詳如本院99年12月16日訊問筆錄）。再參
    以鑑定人邱瑞祥醫師對相對人進行精神鑑定之結果亦認為精
    神狀態檢查：莊員意識清楚，外觀較髒亂，注意力不太集中
    ，態度有些防衛，尚可部分合作，表情多傻笑，無怪異行為
    ，尚可切題回答部分簡單問題，較深入的問題多以「不知道
    」回答，思考方面有明顯被害妄想及怪異想法，知覺方面否
    認有幻覺，判斷力欠佳，對金錢的概念缺乏，無病識感，對
    時間定向不佳，顯示其長期受到精神分裂症影響，處理個人
    事務及理財之能力有明顯缺損，精神狀態已達精神耗弱之程
    度。鑑定結果：結論：莊員目前因心智缺陷，致其為意思表
    示或受意思表示之能力顯有不足。亦即過去所謂已達到「精
    神耗弱」之程度。有該診所99年12月17日迎旭祥監宣字第99
    167號函附精神鑑定報告書在卷足按。本院審酌相對人因心
    智缺陷為意思表示或受意思表示，或辨識其意思表示效果之
    能力顯有不足，聲請人聲請對於相對人為輔助之宣告，核無
    不合，應予准許。
四、次查，本件經本院依職權囑託桃園縣政府對聲請人進行訪視
    結果略以：聲請監護宣告之原因：相對人至高中畢業後罹患
    有精神疾病，經濟生活無法獨立，且欠缺管理理財能力，為
    保障其日後經濟安全，2名聲請人以相對人之名於桃園縣中
    壢市購買果菜市場攤位2間，便於日後無法提供照顧時，使
    其有租金收入來源；相對人於94年間，病情出現嚴重，聲請
    人夫婦送往台北市立聯合醫院忠孝院區住院治療，住院期間
    經醫師鑑定，於95年2月9日取得「慢性精神障礙中度」身障
    手冊，相對人出院返家後，居住於家中，生活起居由聲請人
    協助照顧與監督，生活自理能力無須他人大量協助，除精神
    障礙外，因服藥正常，故意識尚清楚，能辨識家庭成員，經
    社工員訪視評估，相對人除精神障礙外，未有失能現象，言
    語與行動尚佳，進食方面若家庭成員協助料理完成，可自行
    加熱後食用，外出、步行與購買物品可自行完成，言語方面
    能通懂他人語意後緩慢回答。相對人目前每月前往本縣壢新
    醫院病情追蹤與取藥，服用藥物方面須家屬提醒後可自行吞
    服，相對人目前於家中從事清潔與簡單家事工作，2名聲請
    人對其照顧良好，並提供安全居住環境，對相對人想法亦予
    以認同，不會與其產生衝突，相對人與聲請人間初步觀察互
    動良好，2名聲請人願意擔任相對人之監護人，評估由2名聲
    請人擔任相對人之監護人為適當之人，便利日後對相對人財
    產管理或處理，聲請人夫婦之其他3名子女同意其父母擔任
    相對人之監護人等語，有桃園縣政府99年12月1日府社助字
    第0990476801號函附卷可稽，考量聲請人莊煇宏為相對人之
    父，可提供相對人良好之生活照顧與保護，認由聲請人莊煇
    宏擔任相對人之輔助人，應屬符合受輔助宣告之人之最佳利
    益，爰依前揭規定選定聲請人為相對人之輔助人。又聲請人
    鐘純珠為相對人之母，當能善盡監督相對人之財產狀況，併
    依前揭規定指定聲請人鐘純珠為會同開具財產清冊之人。
五、依民事訴訟法第624 條之1 第3 項、第608 條第1 項，裁定
    如主文。
中    華    民    國    100    年    1    月    3     日
                  家事法庭法  官  陳添喜
以上正本係照原本作成。
宣告受輔助宣告裁定不得抗告。
如對指定輔助人裁定抗告須於裁定送達後10日內向本院提出抗告
狀，並繳納裁判費１０００元。
中    華    民    國    100    年    1    月  4    日
                          書記官  楊慧伶